【裁判字號】    90,家抗,356
【裁判日期】    901225
【裁判案由】    聲明繼承
【裁判全文】
臺灣高等法院民事裁定  九十年度家抗字第三五六號
      抗  告  人  丙○○
                  乙○○
右列抗告人間聲明繼承事件，對於中華民國九十年十月三十日臺灣臺北地方法院裁定
（九十年度聲繼字第五０號），提起抗告，本院裁定如左：
      主      文
抗告駁回。
抗告程序費用由抗告人連帶負擔。
      理      由
一、本件抗告人在原法院聲請意旨略以：被繼承人甲○○於民國（下同）十八年九月
    七日出生，生前住台北市○○路○段二四號，於八十九年七月八日死亡，抗告人
    係甲○○之胞兄或胞妹，現居住大陸地區，依民法第一千一百三十八條第三款規
    定，對被繼承人甲○○之遺產有繼承權，爰依臺灣地區與大陸地區人民關係條例
    第六十六條規定，具狀聲明繼承云云。
二、經查抗告人主張之前開事實，固據彼等提出被繼承人甲○○死亡時之除戶戶籍謄
    本、繼承系統表、經財團法人海峽交流基金會（下稱海基會）認證之湖南省隆回
    縣公證處作成之親屬關係公證書（二００一隆証字第三三八號）及委託書為證（
    見原法院第七至八、十五至十七頁）。惟查：
  (一)按在大陸地區製作之文書，經行政院設立或指定之機構或委託之民間團體驗證者
    ，固推定為真正（參照臺灣地區與大陸地區人民關係條例第七條），惟依臺灣地
    區與大陸地區人民關係條例施行細則第八條規定：「依本條例第七條規定推定為
    真正之文書，其實質上證據力，由法院或主管機關認定。文書內容與待證事實有
    關，且屬可信者，有實質上證據力。推定為真正之文書，有反證事實證明其為不
    實者，不適用推定」，故經海基會驗證之大陸地區公證書，其內容是否真實，法
    院仍應為實質上之調查。
  (二)依前開經驗證之親屬關係公證書所載，被繼承人甲○○之父出生於民國前十五年
    即一八九六年十二月十七日、母出生於民國前七年即一九０四年二月十四日，核
    與台北師管區司令部後備軍人管理處所存被繼承人甲○○生前填載之陸軍軍籍卡
    之父出生於民國前十二年十月一日，母出生於民國前二年十二月五日均不相符，
    且無兄妹之記載（見原法院卷第二十一頁），顯難認上開經海基會驗證之親屬關
    係公證書之內容為真實。而抗告人所舉出之證人李煒在本院到場所為之證言，亦
    不能證明抗告人確為被繼承人甲○○之繼承人（見本院卷第一四頁），故抗告人
    所為繼承之聲明，不應准許。從而原法院所為駁回抗告人聲明繼承之裁定，核無
    違誤。抗告意旨指摘原裁定不當，求予廢棄改裁定，為無理由。
三、據上論結，本件抗告為無理由，依非訟事件法第八條第一項前段、第十條、第二
    十八條，民事訴訟法第四百九十二條第一項、第八十五條第二項，裁定如主文。
中      華      民      國    九十      年     十二     月    二十五    日
                                臺灣高等法院民事第十三庭
                                    審判長法  官  林  鄉  誠
                                          法  官  王  聖  惠
                                          法  官  劉  清  景
右正本係照原本作成。
不得再抗告。
中      華      民      國    九十一    年      一      月      八      日
                                          書記官  高  澄  純


司法院資訊處製作；財團法人民間司法改革基金會備份。
